【裁判字號】    97,易,1300
【裁判日期】    970515
【裁判案由】    妨害秘密
【裁判全文】
臺灣臺中地方法院刑事判決              97年度易字第1300號
公  訴  人  臺灣臺中地方法院檢察署檢察官
被      告  丙○○
上列被告因妨害秘密案件，經檢察官提起公訴（96年度偵字第
27820號），本院判決如下：
    主  文
丙○○無故開拆他人之封緘信函，累犯，處拘役參拾日，如易科
罰金，以新臺幣壹仟元折算壹日。
    犯罪事實
一、丙○○曾犯詐欺罪，經臺灣高等法院於民國92年6月12日，
    以92年度上易字第668號判處有期徒刑6月確定，於93年7月
    13日縮短刑期執行完畢。其於為下列行為時為滿80歲之人，
    因與甲○○心生嫌隙，於96年10月間某日（10月2日以後）
    ，利用迎家管理公司管理員楊森富（派駐在臺中市○○街71
    號「公館大廈」）委託其轉交予住戶甲○○之臺中市警察局
    第二分局之封緘信函一份之機會，竟基於無故開拆他人封緘
    信函之犯意，擅自將上開信函開拆，並將其內之約談通知書
    （下稱約談通知書）擅自影印後，寄送予謝玉群、謝照文及
    蔡志榮，欲使謝玉群等人得知甲○○品德涉有刑事案件，嗣
    因甲○○至謝玉群處發現該影印信而得知上情。
二、案經甲○○訴請臺灣臺中地方法院檢察署檢察官偵查起訴。
    理    由
一、按被告以外之人（包括證人、鑑定人、告訴人、被害人及共
    同被告等）於審判外之陳述雖不符刑事訴訟法第159條之1至
    之4等4條之規定，而經當事人於審判程序同意作為證據，法
    院審酌該言詞陳述或書面陳述作成時之情況，認為適當者，
    亦得為證據；當事人、代理人或辯護人於法院調查證據時，
    知有刑事訴訟法第159條第1項不得為證據之情形，而未於言
    詞辯論終結前聲明異議者，視為有前項之同意，同法第159
    條之5定有明文。立法意旨在於傳聞證據未經當事人之反對
    詰問予以核實，原則上先予排除。惟若當事人已放棄反對詰
    問權，於審判程序中表明同意該等傳聞證據可作為證據；或
    於言詞辯論終結前未聲明異議，基於尊重當事人對傳聞證據
    之處分權，及證據資料愈豐富，愈有助於真實發見之理念，
    且強化言詞辯論主義，使訴訟程序得以順暢進行，上開傳聞
    證據亦均具有證據能力。本案被告、公訴人於本院審理程序
    時就本院引用之下列證據，均未加爭執，且本院審酌證據作
    成之形式，均無瑕疵、與待證事實具有關聯性等情況，認為
    適當，應認得為證據，揆諸前開說明，就本案所引用之供述
    、書面證據均具有證據能力，合先敘明。
二、訊據被告丙○○固坦承有於上揭時、地將該約談通知書轉交
    予告訴人甲○○，並將影印之約談通知書寄交予證人即案外
    人謝玉群、謝照文及蔡志榮等人，惟矢口否認犯行，辯稱：
    實際上我沒有開拆那封信，該封信是管理員楊森富給我的，
    我通知甲○○來拿，我並沒有拆那封信，我有把信寄給謝玉
    群，證明甲○○品德有問題，當時楊森富給我的信是1份，
    另外楊森富又給我一張影本，我就把影本寄給謝玉群、謝照
    文、蔡志榮，（信）應該是楊森富拆的云云。惟查，上揭犯
    罪事實，業據告訴人甲○○於偵查中指訴歷歷，核與證人楊
    森富於偵訊中具結證稱：伊有看過臺中市警察局第二分局寄
    與甲○○之公文封，收到後即直接拿到丙○○之辦公室，絕
    對沒有拆開等語（偵卷第141頁）；及證人謝玉群於偵訊中
    亦具結證稱：該約談通知書係被告丙○○寄給伊父親謝照文
    ，內容大概是在講告訴人甲○○的一些是非等語（偵卷第14
    0頁）大致相符，足見告訴人甲○○之指訴非虛。本院酌以
    證人楊森富僅係大樓管理員，負責信件收發，無開拆他人信
    函，窺其內容之動機，反觀被告自承確係其把該約談通知書
    影本寄交證人謝玉群等人，用以證明甲○○品德有問題，其
    空言辯稱該約談通知書應係證人楊森富開拆及交付予其影本
    云云，顯與常理不符。此外，復有上開臺中市警察局第二分
    局約談通知書一份在卷可稽（偵卷第10頁），足見被告所辯
    ，實無足採，本件事證明確，被告犯行洵堪認定，應依法論
    科。
三、核被告所為，係犯刑法第315條第1項之妨害書信秘密罪。被
    告有如犯罪事實欄所載曾受有期徒刑執行完畢之前科，此有
    臺灣臺中地方法院檢察署刑案資料查註紀錄表及臺灣高等法
    院被告全國前案紀錄表各一份在卷足憑，其於五年以內故意
    再犯本件有期徒刑以上之罪，為累犯，應依刑法第47條第1
    項之規定，加重其刑。又被告於為上開犯行時，為滿80歲之
    人，此有本院個人基本資料查詢結果1紙在卷可稽，本院審
    酌其年紀老邁，犯罪手段尚屬平和，認得依刑法第18條第3
    項減輕其刑，並依法先加後減之。爰審酌被告素行不佳，犯
    後矢口否認犯行，且未能與告訴人達成和解，行為殊不可取
    ，惟念其年紀老邁，對於將該約談通知書轉交予告訴人甲○
    ○，並將影印之約談通知書寄交予證人即案外人謝玉群、謝
    照文及蔡志榮之客觀事實經過亦坦認無隱，及其犯罪之動機
    、目的、手段等一切情狀，量處如主文所示之刑，並諭知易
    科罰金之折算標準，以資懲儆。
據上論斷，應依刑事訴訟法第299條第1項前段，刑法第315條第1
項、第47條第1項、第18條第3項、第41條第1項前段，判決如主
文。
本案經檢察官乙○○到庭執行職務
中    華    民    國    97    年    5     月    15    日
                  刑事第十四庭    法  官  洪堯讚
上正本證明與原本無異。
如不服本判決，應於收受送達後10日內向本院提出上訴書狀（應
敘述具體理由並附繕本）。
上訴書狀如未敘述理由，應於上訴期間屆滿後20日內補提理由書
於本院。
                                  書記官  沈慧玲
中    華    民    國    97    年    5     月    15    日
附錄本案論罪科刑法條
中華民國刑法第315條第1項
無故開拆或隱匿他人之封緘信函、文書或圖畫者，處拘役或 3 千
元以下罰金。


司法院資訊處製作；財團法人民間司法改革基金會備份。
